臺灣高等法院民事判決　　　　　　　 99年度勞上易字第127號
上　訴　人　財團法人台灣科技發展基金會
法定代理人　黃永融
訴訟代理人　戴雯琪律師
被上訴人　　陳慧瑛
　　　　　　　　　　　　1號4樓
上列當事人間給付薪資事件，上訴人對於中華民國99年7月30日
臺灣士林地方法院98年度勞訴字第65號第一審判決提起上訴，經
本院於100年6月23日言詞辯論終結，判決如下：
    主  文
原判決關於命上訴人給付超過新臺幣肆萬肆仟捌佰貳拾捌元，及
自民國九十八年九月五日起至清償日止，按年息百分之五計算之
利息部分，暨該部分假執行之宣告與訴訟費用（除確定部分外）
之裁判均廢棄。
上開廢棄部分，被上訴人在第一審之訴及假執行之聲請均駁回。
其餘上訴駁回。
第一審（除確定部分外）及第二審訴訟費用，由上訴人負擔十分
之一，餘由被上訴人負擔。
    事實及理由
一、本件上訴人聲明求為判決：
    (一)原判決不利於上訴人部分廢棄。
    (二)上廢棄部分，被上訴人在第一審之訴及假執行之聲請均駁
      回。
    (三)第一、二審訴訟費用由被上訴人負擔。
    被上訴人聲明求為判決：
    (一)上訴駁回。
    (二)上訴訴訟費用由上訴人負擔。
二、被上訴人起訴主張：伊與原審原告陳森吉均任職於上訴人，
    陳森吉擔任董事長暨執行長，伊則擔任執行秘書。詎伊離職
    後，上訴人竟誣指伊及陳森吉涉嫌侵占、掏空上訴人資產，
    而聲請原法院准以97年度裁全字第1073號裁定准許假扣押伊
    與陳森吉所有財產，雖上開假扣押裁定已遭撤銷，上訴人已
    撤回假扣押執行。然伊及陳森吉依民法第184條第1項及民事
    訴訟法第53 1條第1項之規定，自得請求上訴人賠償伊因假
    扣押所生新臺幣（下同）9萬6,737元、6萬7,944元損害；賠
    償陳森吉6萬6,258元損害。又伊及陳森吉於任職上訴人期間
    為有給職，伊月薪為5萬元；陳森吉月薪則為6萬元。惟伊自
    民國（下同）96年起，僅獲上訴人支付半薪即每月2萬5,000
    元，全年計短付30萬元，另97年1、2月份之薪資計10萬元亦
    未獲支付分文，合計40萬元薪資未領取。至陳森吉則自94年
    7月起即未領取薪資，迄97年2月底離職時，上訴人共積欠19
    2萬元薪資未付。伊及陳森吉依薪資報酬請求權，自得請求
    上訴人如數給付上開未付薪資。為此，爰依前揭法律關係，
    求為命上訴人給付伊9萬6,737元、6萬7,944元、40萬元本息
    ；給付陳森吉6萬6,258元、192萬元本息之判決等語（原審
    判命給付被上訴人38萬9,655元本息之薪資，並就其餘之訴
    為被上訴人及陳森吉敗訴判決，上訴人不服提起上訴，被上
    訴人及陳森吉就其敗訴部分未聲明不服）。
    上訴人則以：被上訴人與陳森吉因分別擔任伊之執行秘書、
    董事長，假掌管存摺、印信之便，連續自93年起不法淘空伊
    之財產，伊已對渠等提起刑事及附帶民事訴訟，且為避免渠
    等脫產，乃先行聲請假扣押裁定及執行，所為均屬正當權利
    之行使，並無自始不當之情事，無需對渠等負損害賠償責任
    。況前揭假扣押執行事件，尚有其他併案債權人，且對上訴
    人及陳森吉亦無損害可言。是渠等主張因受假扣押執行而請
    求伊賠償損害，均屬無據。至於渠等請求給付薪資部分，因
    渠等所涉侵占背信案件，伊已對渠等提起附帶民事訴訟，是
    渠等本件請求給付薪資，已違反一事不再理原則。又93年6
    月間伊曾針對基金會運作問題召集部分董事開會，陳森吉已
    在會中表示不再支薪。被上訴人因連續淘空捐助財產，承受
    行政院國家科學委員會（下稱國科會）回補基金之壓力，而
    於96年起即自願減薪為月薪2萬5,000元，甚至以不支薪而彌
    補虧空。再由被上訴人及陳森吉於97年2月23日移交後迄至
    起訴前均未曾請求付薪等情觀之，益徵渠等確無權請領薪資
    。況被上訴人於94年8月至12月曾溢領薪資2萬元，上訴人依
    民法第17 9條及第184條第1後段規定，有2萬元請求權，爰
    主張予以抵銷。另依臺灣士林地方法院檢察署檢察官98年度
    偵續字第18 7號起訴書所認定被上訴人犯罪事實，伊對被上
    訴人亦得依民法第184條第1項後段規定，請求336萬7,640元
    損害賠償，伊亦主張抵銷上訴人本件之請求等語，資為辯解
    。
三、本件被上訴人為原審原告陳森吉之配偶，陳森吉自上訴人92
    年5月設立登記時起，即擔任董事長，被上訴人則自93年3月
    起擔任執行祕書，渠等2人嗣於97年2月23日離職。依上訴人
    現金支出傳票所載，被上訴人95年全年每月均支領5萬元；9
    6年全年度每月均支領2萬5,000元；97年1月及2月則無支領
    紀錄等情，有陳森吉身份證、辭職書（見原審卷第79頁）、
    現金支出傳票（見本院卷第60-71頁）等件附卷可稽，並經
    兩造協議後列為不爭執事項（見本院卷第132頁反面不爭執
    事項一、二），堪信為真實。
四、被上訴人主張伊任職上訴人擔任執行秘書月薪為5萬元，惟
    自96年起，僅獲上訴人支付半薪即每月2萬5,000元，另97年
    1、2月份之薪資亦未獲支付，合計40萬元薪資未領取，伊依
    薪資報酬請求權，得請求上訴人如數給付上開未付薪資本息
    云云，則為上訴人所否認，並以前詞置辯。本件經兩造協議
    簡化爭點，並參酌上開兩造攻防意旨後，所應究者，厥為：
    (一)被上訴人基於薪資報酬請求權請求原審判命給付38萬9,65
    5元本息是否有據？(二)上訴人是否有前述主張抵銷之請求權
    ，得以對被上訴人請求？若得請求，其請求之金額若干？其
    主張抵銷是否有據？（見本院卷第133頁）。經查：
    (一)按訴訟法上所謂一事不再理之原則，乃指同一事件已有確
      定之終局判決者而言。其所謂同一事件，必同一當事人就
      同一法律關係而為同一之請求，若此三者有一不同，即不
      得謂為同一事件，自不受確定判決之拘束（最高法院19年
      上字第278號判例意旨參照）。經查，被上訴人於本件訴
      訟標的法律關係為任職上訴人期間未領之薪資報酬請求權
      （見本院卷第132頁反面不爭執事項三）。而上訴人對本
      件被上訴人另案提起之原法院98年度重附民字第24號刑事
      附帶民事事件，則係依侵權行為之法律關係請求被上訴人
      給付損害賠償，有刑事附帶民事訴訟起訴狀附卷可稽（見
      原審卷第16頁-20頁）。二者訴訟標的法律關係不同，顯
      非屬於同一事件。被上訴人本件請求給付薪資，依上說明
      ，並無違反一事不再理之原則，合先敘明。
    (二)上訴人於93年1月10日董事會已授權時任上訴人董事長陳
      森吉徵聘執行祕書之事實，有上訴人提出董事會議事錄附
      卷可稽（見本院卷第140頁案由七議決），被上訴人則自9
      3年3月起擔任上訴人執行祕書，已見前述。又被上訴人主
      張伊及陳森吉每月薪資分別為5萬元、6萬元（見原法院98
      年度士勞調字第19號卷《下稱調字卷》第5頁倒數第8-7行
      ），上訴人亦自認該會執行祕書原核薪5萬元等語（見原
      審卷第31頁反面第3-4行、本院卷第158頁倒數第4行）。
      參諸上訴人職員原僅有陳森吉、陳慧瑛2人，為上訴人所
      自承（見原審卷第31頁反面倒數第8行），再由本院向國
      科會調閱上訴人94年8月12日董事會會議記錄所附94年度1
      至6月業務執行暨預算說明第三項有關人事費用預算執行
      報告欄載明「專職人員薪資（1-6）支出：計新台幣66萬
      元（即5萬元＋6萬元＝11萬元，再乘以6月等於66萬元）
      」等語（見本院卷第221頁反面），並徵之陳森吉、陳慧
      瑛綜合所得稅扣繳憑單所示（見調字卷第11-12頁），足
      見被上訴人主張伊每月薪資原為5萬元等情，應可採信。
      上訴人辯稱伊與被上訴人未簽訂勞動契約，前揭薪資未經
      董事會授權，其薪資未能確定云云（見本院卷第342頁反
      面第3-5行、344頁反面），尚不足取。
    (三)上訴人僅有被上訴人1人承辦所有業務工作，有關記帳乃
      被上訴人每月交給記帳士記帳，至被上訴人、陳森吉薪資
      撥款手續乃由被上訴人一次提領一筆錢，用來支付上訴人
      所有開銷費用，薪資亦均由被上訴人經手核發，並通知記
      帳士記帳等情，為被上訴人陳明在卷（見本院卷第133頁
      反面第10-11行、第158頁反面倒數第7-5行），足見被上
      訴人薪資係由其本人據以經手核發無訛。又被上訴人於96
      年1月至12月止均僅支領薪資2萬5千元等情，為被上訴人
      迭次陳明在卷（見原審卷第127頁倒數第8-7行、本院卷第
      81頁第2-3行）。參諸被上訴人配偶陳森吉於94年8月12日
      上訴人董事會時，即已表明不支薪，此有該會議紀錄附卷
      可參（見本院卷第270頁倒數5-4行），再依上訴人第二屆
      第二次董事會議議程及96年度業務暨財務執行報告亦明確
      載明：「執行祕書96年支領半薪由5萬元降為2萬5千元」
      ；「人事薪資費用30萬元（即2.5萬元×12月＝30萬元）
      」（見本院卷第172頁反面），及97年度營運暨資金運用
      討論事項，人事費用則載為30萬元（見本院卷第173頁倒
      數第1行）等語，而該等文件則為被上訴人事先製作準備
      等情，為被上訴人陳明在卷（見本院卷反面第191頁第2-4
      行、193頁）。依上所言，被上訴人薪資既由其經手核發
      ，而前揭文件復為其本人所製作，由此足見，被上訴人確
      已自願將每月薪資由5萬元降為2萬5千元無訛。被上訴人
      主張並無放棄其餘半薪請求之意思，核無可採。上訴人辯
      稱被上訴人已自動減薪等語（見本院卷第163頁），堪可
      採信。
    (四)被上訴人96年度均已支領每月2萬5千元薪資，97年1月及2
      月則無支領薪資等情，有現金支出傳票（見本院卷第66-7
      1頁）在卷可稽，復為兩造所不爭（見本院卷第132頁不爭
      執事項二第5-6行），是被上訴人請求給付96年其餘半薪2
      萬5千元，依前揭說明，應屬無據。又被上訴人係任職至9
      7年2月23日止，而上訴人亦未能提出其有支付被上訴人97
      年1、2月薪資之證明，是被上訴人自得請求上訴人給付上
      開期間內之薪資即4萬4,828元（計算式：2萬5千元＋《25
      ,000元×23日29日》＝4萬4,828元，元以下四捨五入）
      。依上所言。被上訴人依薪資報酬請求權，請求上訴人給
      付4萬4,828元本息範圍內，核屬有據，逾此請求，尚嫌乏
      據。至上訴人雖提出錄音譯文辯稱被上訴人自願不支薪云
      云（見344頁反面以下）。惟綜觀上訴人提出前揭錄音譯
      文所示（見本院卷第72-79頁），被上訴人並無明確表示
      拋棄其薪資請求，是其前揭辯解，已不足採信。況依前揭
      所述，上訴人第二屆第二次董事會議議程及96年度業務暨
      財務執行報告已有載明：「執行祕書96年支領半薪由5萬
      元降為2萬5千元」及97年度營運暨資金運用討論事項，人
      事費用載為30萬元等語，顯見被上訴人並未放棄薪資請求
      而成為無給職甚明，由此足見，上訴人此部分抗辯，並不
      足取。
    (五)上訴人另辯稱被上訴人曾溢領薪資2萬元及對被上訴人尚
      有336萬7,640元損害賠償請求權，其得以前揭債權主張抵
      銷等語（見本院卷第133頁不爭執事項四）。惟上訴人嗣
      已表示就前揭溢領薪資2萬元部分不為抵銷抗辯，且若本
      院判命給付逾4萬4,828元本息時，始為前揭抵銷抗辯等語
      （見本院卷第329頁反面第12-15行）。而本件被上訴人請
      求上訴人給付4萬4,828元本息範圍內，核屬有據，逾此請
      求，尚嫌乏據，有如前述，依上所言，上訴人前揭抵銷抗
      辯，即無庸再行審酌，附此說明。
五、綜上所述，被上訴人本於薪資報酬請求權，請求給付4萬4,8
    28元及自起訴狀繕本送達翌日（即98年9月5日，見調字卷第
    16頁）起至清償日止，按年息5%計算之利息，為有理由，應
    予准許，逾此部分之請求，為無理由，應予駁回。原審就超
    過上開應准許部分，為上訴人敗訴之判決，自有未洽。上訴
    意旨指摘原判決此部分不當，聲明廢棄改判，為有理由，爰
    廢棄改判如主文第2項所示。至於上開應准許部分，原審為
    上訴人敗訴判決，並無違誤，上訴意旨指摘原判決此部分不
    當，求予廢棄改判，為無理由，應予駁回。
六、至兩造其餘之攻擊或防禦方法及未經援用之證據，經斟酌後
    認均不足以影響本判決之結果，自無逐一詳予論駁回之必要
    ，併此敘明。
七、據上論結，本件上訴為一部有理由，一部無理由，依民事訴
    訟法第450條、第449條第1項、第79條，判決如主文。
中    華    民    國   100    年    7     月    7     日
                      勞工法庭
                        審判長法  官  張  蘭
                              法  官  黃莉雲
                              法  官  王漢章
正本係照原本作成。
不得上訴。
中    華    民    國   100    年    7     月    7     日
                              書記官  林淑貞